【裁判字號】    99,審交訴,301
【裁判日期】    991229
【裁判案由】    業務過失致死
【裁判全文】
臺灣高雄地方法院刑事判決           99年度審交訴字第301號
公  訴  人  臺灣高雄地方法院檢察署檢察官
被      告  劉榮俊
上列被告因業務過失致死案件，經檢察官提起公訴（99年度偵字
第27934 號），被告於準備程序中就被訴事實為有罪之陳述，經
本院告知簡式審判程序之旨，並聽取被告與公訴人之意見後，本
院裁定進行簡式審判程序，判決如下：
    主  文
劉榮俊犯業務過失致人於死罪，處有期徒刑壹年。
    事  實
一、劉榮俊為職業聯結車司機，平日以駕駛職業聯結車為業，並
    考領有職業聯結車之駕照。劉榮俊於民國99年8 月30日16時
    22分許，駕駛車牌號碼JF-C56號營業大貨車，沿高雄市○○
    區○○路由南往北行駛，行經該路154 之9 號前時，本應注
    意高雄市○○區○○路係禁止大貨車及聯結車進入之路段，
    且兩車並行應保持安全間隔，依當時狀況天候為晴，且為日
    間，道路無缺陷、無障礙物，視距良好，亦即客觀環境上並
    無不能注意之情事，卻疏未注意及此，適有林宜蓁騎乘之車
    牌號碼WBT-650 號輕型機車同向行駛在前，劉榮俊駕駛之大
    貨車車頭右側即與林宜蓁騎乘之車牌號碼WBT-650 號輕型機
    車左側發生碰撞，林宜蓁因而失去平衡人車倒地，頭部遭劉
    榮俊駕駛之大貨車車輪碾過，造成林宜蓁頭部外傷、頭部開
    放性骨折，當場死亡。劉榮俊於肇事後，警方未發覺其犯罪
    之前，即撥打110 報案，並於警方到場處理車禍時，坦承肇
    事，而願接受裁判。
二、案經被害人家屬林依仟訴由高雄縣政府警察局岡山分局報請
    臺灣高雄地方法院檢察署檢察官偵查起訴。
    理  由
一、按被告劉榮俊所為係犯死刑、無期徒刑、最輕本刑為3 年以
    上有期徒刑以外之罪，其於準備程序中就被訴事實為有罪之
    陳述，經受命法官告知簡式審判程序之旨，並聽取公訴人、
    被告之意見後，本院合議庭認為適宜由受命法官獨任進行簡
    式審判程序，依刑事訴訟法第273 條之1 第1 項規定，裁定
    由受命法官獨任進行審判程序，合先敘明。
二、上揭事實，業據被告於本院審理時供承不諱，並有相驗屍體
    證明書、檢驗報告書及勘（相）驗筆錄、道路交通事故調查
    報告表(一)(二)、道路交通事故現場圖、職務報告、現場及交通
    事故照片在卷可稽。又按汽車行駛時，駕駛人應注意車前狀
    況及兩車併行之間隔，並隨時採取必要之安全措施。道路交
    通安全規則第94條第3 項定有明文。而上開規定係一般駕駛
    人所應注意並確實遵守之事項，被告既領有職業聯結車駕駛
    執照，自應知之甚詳，且依被告之智識、能力，復無不能注
    意之情事，詎被告竟疏未注意前開規定，致與被害人林宜蓁
    發生車禍，其駕駛行為有過失至為明確。況本件經送臺灣省
    高屏澎區車輛行車事故鑑定委員會亦認被告有上開過失之事
    實，有該鑑定委員會99年10月6 日高屏澎區990801號鑑定意
    見書在卷可參。再者，被害人林宜蓁確因本件車禍致頭部外
    傷、頭部開放性骨折，當場死亡等情，業經臺灣高雄地方法
    院檢察署檢察官督同法醫師相驗明確，並製有相驗屍體證明
    書、驗斷書及勘驗筆錄在卷可憑。是被告未盡前開注意義務
    與被害人林宜蓁死亡間，顯有相當因果關係。從而，被告前
    開任意性自白核與事實相符，洵堪採為論罪科刑之依據。本
    件被告前開犯行，事證明確，堪以認定，應依法論科。
三、末按刑法上所謂業務，係指個人基於其社會地位繼續反覆所
    執行之事務（最高法院71年臺上字第1550號判例意旨參照）
    。查本件被告為職業聯結車司機，平日以駕駛聯結車為業，
    當屬從事業務之人，故核被告所為，係犯刑法第276 條第2
    項前段之業務過失致死罪。又被告肇事後，於警方未發覺前
    ，對前往處理車禍員警坦承肇事，並願接受裁判，有調查筆
    錄及高雄縣政府警察局道路交通事故肇事人自首情形紀錄表
    可參，堪認符合自首之要件，爰依刑法第62條前段之規定，
    減輕其刑。爰審酌被告係從事業務之人，本應盡道路交通安
    全規則所規定之注意義務及法社會共同生活圈之普通注意義
    務，被告竟疏於注意及此致肇事，且因此造成被害人死亡，
    所為實屬不該，且迄今仍未與被害人家屬達成和解，實難認
    有賠償之誠意，惟念及被告犯後坦承犯行，態度尚佳，且前
    雖有犯罪紀錄，然尚不構成累犯，此有臺灣高等法院被告前
    案紀錄表1 份附卷可佐，素行尚可，並參以被害人家屬於本
    院審理中表示：我們是單親家庭，從小都是由母親扶養我們
    長大，經濟來源都是母親，現在母親過世，不只對我們的傷
    害很大，而且少了母親的收入，我們的經濟負擔也加重，希
    望可以從重量刑等語（本院卷第22頁）之情，量處如主文所
    示之刑。
據上論斷，應依刑事訴訟法第273 條之1 第1 項、第284 條之1
、第299 條第1 項前段，刑法第276 條第2 項、第62條前段，刑
法施行法第1 條之1 ，判決如主文。
本案經檢察官李英霆到庭執行職務。
中    華    民    國    99    年    12    月    29    日
                刑事第十庭  法  官   楊珮瑛
以上正本證明與原本無異。
如不服本判決應於收受送達後10日內向本院提出上訴書狀，並應
敘述具體理由；如未敘述上訴理由者，應於上訴期間屆滿後20日
內向本院補提理由書（均須按他造當事人之人數附繕本）「切勿
逕送上級法院」。
中    華    民    國    99    年    12    月    29    日
                            書記官   陳莉庭
附錄本判決論罪科刑法條全文
中華民國刑法第276 條第2項
從事業務之人，因業務上之過失犯前項之罪者，處5 年以下有期
徒刑或拘役，得併科3 千元以下罰金。

司法院資訊處製作；財團法人民間司法改革基金會備份。
